【裁判字號】    89,易,1583
【裁判日期】    900604
【裁判案由】    詐欺
【裁判全文】
臺灣臺北地方法院刑事判決                        八十九年度易字第一五八三號
    公  訴  人  臺灣臺北地方法院檢察署檢察官
    被      告  甲○○
右列被告因詐欺案件，經檢察官提起公訴（八十八年度偵續字第五二三號），本院判
決如左：
    主  文
甲○○連續意圖為自己不法之所有，以詐術使人將第三人之物交付，處有期徒刑壹年
。
    事  實
一、甲○○於民國八十年間因銀行法案件，經台灣高等法院花蓮分院判處有期徒刑一
    年，緩刑二年確定；於八十五年日因偽造文書案件，經台灣台東地方法院判處罰
    金二千元，於八十五年十月十四日執行完畢（不構成累犯）。自八十五年十月十
    日起，分數次向大陸地區人民乙○○經營設於大陸地區之瀚海古典家具廠購買古
    董家具，交易方式為甲○○至大陸地區訂購貨物，由瀚海古典家具廠出貨至香港
    後，再轉運至台灣交付予甲○○，因甲○○先前曾拖欠貨款未付，瀚海古典家具
    廠原不欲再出貨予甲○○，甲○○竟意圖為自己不法之所有，並基於概括之犯意
    ，分別於八十六年三月七日、同年六月十六日在瀚海古典家具廠內訂購價值港幣
    二十一萬０二百六十元、十七萬四千八百五十元之貨物（起訴書誤載為人民幣）
    ，且向該廠職員莊炳恩、王炳榮詐稱：請對方先將其於當日所訂古董家具出貨至
    台灣後，其就能依約支付貨款云云。致使莊炳恩、王炳榮陷於錯誤，分二次將甲
    ○○八十六年三月七日所訂貨物於同年三月三十日、同年五月二十八日運送至台
    灣交付予甲○○（甲○○均以浮崙小築文化事業有限公司名義申報進口），詎甲
    ○○僅支付部分貨款以資搪塞，仍未將所有貨款付清，致瀚海古典家具廠本不欲
    再出甲○○八十六年六月十六日所訂貨物，而甲○○為使該家具廠繼續出貨，乃
    徉稱願意先結算貨款，經結算將上開二筆貨款加總，另加上貨運、報關、加工等
    相關費用，再扣除部分無法出貨之貨物及其所付部分貨款，合計甲○○尚須支付
    港幣二十九萬八千元，甲○○復於八十七年四月二十九日向莊炳恩、王炳榮詐稱
    ：請對方將尚未出貨之貨物運至台灣，其願意分三期支付貨款云云。並於當日書
    立切結書表示積欠貨款港幣二十九萬八千元，將分三期還款，藉以取信莊炳恩、
    王炳榮，致使莊炳恩、王炳榮陷於錯誤，將先前尚未出貨之貨物於八十七年五月
    八日運送至台灣交付予甲○○（甲○○係以瀚典貿易有限公司名義申報進口），
    甲○○遂以上開詐術詐得合計價值港幣二十九萬八千元之古董家具。嗣甲○○均
    未支付貨款，且避不見面，乙○○即瀚海古典家具廠始知受騙。
二、案經乙○○即瀚海古典家具廠訴請台灣台北地方法院檢察署檢察官偵查起訴。
    理  由
一、訊據被告甲○○固承認於右揭時地向瀚海古典家具廠訂購古董家具，分別以浮崙
    小築文化事業有限公司、瀚典貿易有限公司名義申請進口並有收受處理貨物，並
    曾書立切結書等情不諱，然否認有何詐欺犯行，辯稱：其貨款均已支付，並未積
    欠任何貨款云云。經查：右揭事實業據證人莊炳恩、丙○○結證在卷，並有訂貨
    單、切結書、進口報單、結算明細表、王炳榮出具之貨款明細表附卷可稽。被告
    雖提出匯出匯款證實書、莊炳恩簽收貨款之日曆本表示已付清貨款，然觀諸其所
    提資料記載支付金額僅為港幣六萬元、三萬元、九萬元、三萬五千元，合計為港
    幣二十一萬五千元，顯與被告親自書立切結書所載貨款金額、分期攤還金額均不
    相符，被告亦無法交待究係支付何筆貨款，被告所辯，尚無可採。而被告既無意
    支付貨款，猶於上開期日向瀚海古典家具廠訂貨，並徉稱先出貨就會支付貨款，
    且以書立切結書方式，使莊炳恩、王炳榮陷於錯誤，將第三人即告訴人乙○○瀚
    海古典家具廠貨物運送至台灣交付予被告，自屬施用詐術，並於訂貨當時，即有
    不法所有之意圖。至被告雖曾支付部分貨款，惟被告若非支付部分貨款以資搪塞
    ，莊炳恩、王炳榮當不可能再交付貨物予被告，此應屬被告之詐欺手段。是本件
    事證已臻明確，被告犯行洵堪認定，應依法論科。又公訴意旨認瀚海古典家具廠
    係八十六年三月七日、六月十六日即出貨予被告，尚有誤會。
二、核被告所為，係犯刑法第三百三十九條第一項之詐欺取財罪。其先後多次犯行，
    時間緊接，方法相同，所犯又係犯罪構成要件相同之罪名，顯係基於概括犯意為
    之，為連續犯，應依刑法第五十六條之規定以一罪論，並加重其刑。又公訴意旨
    漏未論及連續犯，容有未洽。爰審酌被告曾有如事事實欄所載犯罪科刑執行情形
    ，有台灣高等法院檢察署刑案紀錄簡覆表及台灣高等法院被告全國前案紀錄表在
    卷足憑，素行不良，詐騙之金額非輕，犯罪之動機、目的、手段、所生之危害及
    犯罪後矢口否認，拒不清償，態度不佳，並無悔意等一切情狀，量處如主文所示
    之刑，以資懲儆。
據上論斷，應依刑事訴訟法第二百九十九條第一項前段，刑法第五十六條、第三百三
十九條第一項，罰金罰鍰提高標準條例第一條前段，判決如主文。
本案經檢察官楊榮宗到庭執行職務
中      華      民      國      九十        年    六      月    四    日
                                      臺灣臺北地方法院刑事第五庭
                                                  法  官  陳容正
右正本證明與原本無異
如不服本判決應於送達後十日內向本院提出上訴狀
                                                  書記官  林妙穗
中      華      民      國      九十        年    六      月     四    日
附錄本案論罪科刑法條全文
刑法第三百三十九條第一項
意圖為自己或第三人不法之所有，以詐術使人將本人或第三人之物交付者，處五年以
下有期徒刑、拘役或科或併科一千元以下罰金。


司法院資訊處製作；財團法人民間司法改革基金會備份。
